【裁判字號】    97,交上易,28
【裁判日期】    970408
【裁判案由】    過失致死
【裁判全文】
臺灣高等法院刑事判決                97年度交上易字第28號
上  訴  人  台灣台北地方法院檢察署檢察官
被      告  乙○○
選任辯護人  蔡銘書律師
上列上訴人因被告過失致死案件，不服台灣台北地方法院九十六
年度交易字第五二六號，中華民國九十二年十二月六日第一審判
決（起訴案號：台灣台北地方法院檢察署九十六年度偵字第一五
六四七號），提起上訴，本院判決如下：
    主  文
上訴駁回。
乙○○緩刑貳年。
    事  實
一、乙○○於民國九十五年十二月九日下午五時十九分許，駕車
    牌號碼Ｌ八－一三四三自用小客車，在臺北市○○區○○路
    由西往東方向倒車，駛經健康路十一號前之行人穿越道時，
    原應注意汽車倒車應顯示倒車燈光或手勢後，謹慎緩慢後倒
    ，並應注意其他車輛及行人，且行經行人穿越道，遇有行人
    穿越時，無論有無交通指揮人員或號誌指示，均應暫停讓行
    人先行通過，而當時傍晚有照明仍具一定能見度、柏油路面
    無缺陷亦無障礙物，並無不能注意之情，竟疏未注意，而撞
    及自南往北方向行走於該處行人穿越道之吳永成，致其頭部
    外傷併顱內出血。乙○○於偵查犯罪機關或公務員發覺前，
    即主動向據報到場處理之警員自首而接受裁判。吳永成於九
    十六年二月八日晚間十一時四十八分許，仍因顱內出血併水
    腫、敗血症合併腸胃道出血不治死亡。
二、案經吳永成之妻即甲○○訴由臺灣臺北地方法院檢察署檢察
    官偵查起訴。
    理  由
壹、程序問題：
    按被告以外之人於審判外之言詞或書面陳述，除法律有規定
    者外，不得作為證據；又被告以外之人於審判外之陳述，雖
    不符合同法第一百五十九條之一至第一百五十九條之四之規
    定，但經當事人於審判程序同意作為證據，法院審酌該言詞
    陳述或書面陳述作成時之情況，認為適當者，亦得為證據。
    當事人、代理人或辯護人於法院調查證據時，知有第一百五
    十九條第一項不得為證據之情形，而未於言詞辯論終結前聲
    明異議者，視為有前項之同意，刑事訴訟法第一百五十九條
    第一項及第一百五十九條之五分別定有明文。本判決下列所
    引用之各該被告以外之人於審判外之陳述（包含書面陳述）
    ，雖屬傳聞證據，惟當事人於本院審判期日中表示同意作為
    證據方法而不予爭執，本院審酌上開證據資料製作時之情況
    ，尚無違法不當及證明力明顯過低之瑕疵，亦認為以之作為
    證據應屬適當。揆諸前開規定，爰依刑事訴訟法第一百五十
    九條之五規定，認前揭證據資料均有證據能力，先予敘明。
貳、實體部分：
一、上揭事實，迭據被告乙○○於偵查、原審及本院審理時均坦
    承不諱（見他字卷第九八、九九頁，原審卷第一九頁反面，
    本院卷第二三頁反面），復有道路交通事故現場圖、道路交
    通事故調查報告表附卷為證（見偵卷第八、九頁）；而被害
    人吳永成因本件車禍致其頭部外傷併顱內出血，而於九十六
    年二月八日晚間十一時四十八分許，因顱內出血併水腫、敗
    血症合併腸胃道出血不治死亡，業經告訴人甲○○於警詢指
    訴綦詳（見偵自第一三頁），復有死亡證明書、國軍松山總
    醫院病歷摘要記錄在卷可憑（見他字卷第七頁、八０頁）。
    按汽車行經行人穿越道，遇有行人穿越時，無論有無交通指
    揮人員指揮或號誌指示，均應暫停讓行人先行通過。汽車倒
    車時，應顯示倒車燈光或手勢後，謹慎緩慢後倒，並應注意
    其他車輛及行人。道路交通安全規則第一百零三條第二項、
    第一百一十條第二款分別定有明文。被告駕車自應遵守上開
    規定，而案發當時傍晚有照明仍具一定能見度，此經到場警
    員即證人李恒嘉證述屬實（見原審卷第三六頁反面），且柏
    油路面無缺陷亦無障礙物，顯無不能注意之情，卻疏未注意
    車後方行人穿越道路況，而貿然倒車，致撞及行走於行人穿
    越道之被害人，堪認被告顯有過失。而被告過失行為與被害
    人死亡間具相當因果關係，有卷附國軍松山總醫院病歷摘要
    紀錄覆函謂：被害人死因與車禍有直接關係等語可證（見他
    字卷第八０頁），是被告自白核與事實相符，應係可採。本
    案事證明確，被告犯行洵堪認定，自應依法論科。
二、核被告所為，係犯刑法第二百七十六條第一項規定過失致死
    罪。而汽車駕駛人，無駕駛執照駕車、酒醉駕車、吸食毒品
    或迷幻藥駕車、行駛人行道或行經行人穿越道不依規定讓行
    人優先通行，因而致人受傷或死亡，依法應負刑事責任者，
    加重其刑至二分之一，道路交通管理處罰條例第八十六條第
    一項定有明文。被告行經行人穿越道不依規定讓行人優先通
    行因而致被害人死亡，應依該條項規定加重其刑至二分之一
    。而被告肇事後於偵查犯罪機關或公務員發覺前，即主動向
    據報到場處理之證人李恒嘉自首而接受裁判，業據證人到庭
    證述屬實（見原審卷第三六頁反面）。被告對於未發覺之罪
    自首而接受裁判，依刑法第六十二條前段規定減輕其刑，爰
    依刑法第七十一條第一項規定先加後減。
三、原審經詳細調查，以被告罪證明確，適用上揭規定，並審酌
    被告過失行為剝奪被害人生命法益，其行為肇致之損害甚大
    ；又坦承犯行且深表悔悟，犯後態度良好；現為南澳大學碩
    士班一年級研究生，仍在就學中，並無謀生能力，兼衡其品
    行、生活狀況，量處有期徒刑十月，且依中華民國九十六年
    罪犯減刑條例之規定，減為有期徒刑五月，並諭知易科罰金
    之折算標準。核原審認事用法，並無不合，量刑亦屬允當。
    檢察官上訴指摘原審量刑太輕，請求撤銷改判，為無理由。
    惟查被告前未曾受有期徒刑以上刑之宣告，此有台灣高等法
    院被告全國前案紀錄表可佐（見本院卷第八頁）；而被告於
    本院審理期間，已與被害人家屬達成和解，有和解筆錄在卷
    足憑（見本院卷第五四頁）。被告經此偵審程序，當知警惕
    ，信無再犯之虞，本院因認對被告所宣告之刑，以暫不執行
    為適當，併宣告緩刑二年，以啟自新。
據上論斷，應依刑事訴訟法第三百六十八條，刑法第七十四條第
一項第一款，判決如主文。
本案經檢察官田炳麟到庭執行職務。
中    華    民    國    97    年    4     月    8     日
                  刑事第十七庭  審判長法  官  趙功恆
                                      法  官  陳世宗
                                      法  官  陳憲裕
以上正本證明與原本無異。
不得上訴。
                                      書記官  劉育妃
中    華    民    國    97    年    4     月    9     日
附錄：本案論罪科刑法條全文
刑法第二百七十六條第一項：
（過失致死罪）
因過失致人於死者，處 2 年以下有期徒刑、拘役或 2 千元以下
罰金。
從事業務之人，因業務上之過失犯前項之罪者，處 5 年以下有期
徒刑或拘役，得併科 3 千元以下罰金。


司法院資訊處製作；財團法人民間司法改革基金會備份。
